【裁判字號】    97,簡,348
【裁判日期】    971009
【裁判案由】    營利事業所得稅
【裁判全文】
臺北高等行政法院判決
                                     97年度簡字第00348號
原      告  奇碁實業有限公司
代  表  人  甲○○
被      告  財政部臺北市國稅局
代  表  人  凌忠嫄（局長）住同上
上列當事人間因營利事業所得稅事件，原告不服財政部中華民國
97年4 月10日台財訴字第09600544570 號（案號：第00000000號
）訴願決定，提起行政訴訟。本院判決如下︰
    主  文
原告之訴駁回。
訴訟費用由原告負擔。
    事  實
一、事實概要：
    緣原告民國（下同）90年度營利事業所得稅申報，原列報營
    業收入淨額新臺幣（下同）46,262,941元及全年所得額虧損
    24,829,106元，被告機關依申報數核定，嗣經被告機關查獲
    漏報營業收入4,406,884元，重行核定營業收入淨額50,669,
    825元及全年所得額虧損23,815,523元，應補稅額0元，並處
    罰鍰121,600元（計至百元止）。原告不服，就罰鍰處分申
    請復查，未獲變更，提起訴願遭決定駁回，遂提起本件行政
    訴訟。
二、兩造聲明：
    (一)原告聲明求為判決：訴願決定、原處分均撤銷。
    (二)被告聲明求為判決：1.駁回原告之訴。
                        2.訴訟費用由原告負擔。
三、兩造之爭點：被告機關以原告漏報營業收入，處罰鍰121,60
    0元，是否適法？
    (一)原告主張之理由：
      1.原告90年度營利事業所得稅申報，原列報營業收入靜額
        46,262,941元及全年所得額虧損24,829,106元，嗣經被
        告機關查獲漏報營業收入4,406,884 元，重行核定營業
        收入淨額50,669,825元及全年所得額虧損23,815,523元
        ，應補稅額0元，並處罰鍰121,600元。
      2.因全年所得額為虧損，請准予撤銷罰鍰。
    (二)被告主張之理由：
      1.按「納稅義務人已依本法規定辦理結算申報，但對依本
        法規定應申報課稅之所得額有漏報或短報情事者，處以
        所漏稅額2 倍以下之罰鍰。……營利事業因受獎勵免稅
        或營業虧損，致加計短漏之所得額後仍無應納稅額者，
        應就短漏之所得額依當年度適用之營利事業所得稅稅率
        計算之金額，分別依前兩項之規定倍數處罰。」為所得
        稅法第110 條第1項、第3項所明定。次按「營利事業因
        受獎勵免稅或營業虧損，致加計短漏之所得額後仍無應
        納稅額者，可就短漏之所得額，依當年度適用之營利事
        業所得稅級距稅率計算之金額，減除累進差額後，以其
        餘額依照所得稅法第110 條第1、2項規定之倍數計罰。
        ……」「經查獲漏報銷貨收入部分，因其既有匿報所得
        之事實，自應依所得稅法第110 條規定論處，至其匿報
        所得額之計算，如其全年全部所得額係經稽徵機關依查
        帳核定並據以補徵稅款者，應視該漏報銷貨收入部分之
        成本、損費是否已列報而定。……如成本部分未列報，
        則以漏報銷貨收入按同業利潤標準之毛利率核計。……
        」「納稅義務人因同一漏稅事實，涉嫌分別逃漏營業稅
        及營利事業所得稅，……納稅義務人如對核定之營業稅
        及營利事業所得稅不服，應分別依照稅捐稽徵法第35條
        規定申請復查。但稽徵機關對有關營利事業所得稅部分
        復查之申請，可暫緩依稅捐稽徵法第35條第2 項（現行
        法第4 項）規定作成決定，並通知納稅義務人俟營業稅
        部分經復查、訴願或行政訴訟終結決定或判決應補徵或
        退還稅款後，再依營業稅部分確定之事實，作為營利事
        業所得稅復查決定之參考。」為財政部67年5 月15日台
        財稅第33186號函、69年4 月15日台財稅第33041號函及
        80年8月8日台財稅第800695600號函所明釋。
      2.原告係經營其他布疋、衣著及服飾品零售業，90年度列
        報營業收入淨額46,262,941元及全年所得額虧損24,829
        ,106元，被告所屬中正稽徵所依申報數核定，嗣經被告
        查獲漏報營業收入4,406,884元，核定營業收入淨額50,
        669,825 元，又以漏報營業收入按該業（行業標準代號
        ：5349-99）同業利潤標準毛利率23﹪核算漏報部分之
        營業毛利1,013,583元，重行核定全年所得額虧損23,81
        5,523元，並就短漏之所得額1,013,583元依當年度適用
        稅率計算之金額243,395元處0.5倍罰鍰121,600 元（計
        至百元止）。
      3.按所得稅法第110 條規定申報不實之處罰，係以漏報所
        得額為已足，並非以生漏稅額為必要條件，原告訴稱系
        爭年度為虧損不應處罰云云，所訴核不足採。
      4.綜上所述，本件原處分、訴願決定均無違誤，為此請求
        判決如被告答辯之聲明。
    理  由
一、本件被告機關處原告罰鍰121,600元，罰鍰數額在20萬元以
    下（司法院曾依行政訴訟法第219條第2項之規定，將行政訴
    訟法第229 條第1 項之簡易案件金額提高為20萬元，並自93
    年1 月1 日起施行），係屬行政訴訟法第229 條第1 項第2
    款規定之涉訟事件，應依簡易訴訟程序進行之，先予敘明。
二、按「稽徵機關進行調查或復查時，納稅義務人應提示有關各
    種證明所得額之帳簿、文據；其未提示者，稽徵機關得依查
    得之資料或同業利潤標準，核定其所得額。」、「納稅義務
    人已依本法規定辦理結算申報，但對依本法規定應申報課稅
    之所得額有漏報或短報情事者，處以所漏稅額2倍以下之罰
    鍰。……營利事業因受獎勵免稅或營業虧損，致加計短漏之
    所得額後仍無應納稅額者，應就短漏之所得額依當年度適用
    之營利事業所得稅稅率計算之金額，分別依前兩項之規定倍
    數處罰。」及「稽徵機關進行調查或復查時，納稅義務人應
    提示有關各種證明所得額之帳簿、文據；其未提示者，稽徵
    機關得依查得之資料或同業利潤標準，核定其所得額……納
    稅義務人已依規定辦理結算申報，但於稽徵機關進行調查時
    ，通知提示有關各種證明所得額之帳簿、文據而未依限期提
    示者，稽徵機關得依查得之資料或同業利潤標準核定其所得
    額。」分別為所得稅法第83條第1項、第110條第1項、第3項
    及同法施行細則第81條第1 項所明定。次按「營利事業因受
    獎勵免稅或營業虧損，致加計短漏之所得後仍無應納稅額者
    ，可就短漏之所得額，依當年度適用之營利事業所得稅級距
    稅率計算之金額，減除累進差額後，以其餘額依照所得稅法
    第110 條第1、2項規定之倍數計罰。」「經查獲漏報銷貨收
    入部分，因其既有匿報所得之事實，自應依所得稅法第110
    條規定論處，至其匿報所得額之計算，如其全年全部所得額
    係經稽徵機關依查帳核定並據以補徵稅款者，應視該漏報銷
    貨收入部分之成本、損費是否已列報而定。……如成本部分
    未列報，則以漏報銷貨收入按同業利潤標準之毛利率核計。
    ……」及「納稅義務人因同一漏稅事實，涉嫌分別逃漏營業
    稅及營利事業所得稅，……納稅義務人如對核定之營業稅及
    營利事業所得稅不服，應分別依照稅捐稽徵法第35條規定申
    請復查。但稽徵機關對有關營利事業所得稅部分復查之申請
    ，可暫緩依稅捐稽徵法第35條第2項（現行法第4項）規定作
    成決定，並通知納稅義務人俟營業稅部分經復查、訴願或行
    政訴訟終結決定或判決應補徵或退還稅款後，再依營業稅部
    分確定之事實，作為營利事業所得稅復查決定之參考。」分
    別經財政部67年5 月15日台財稅第33186號函、69年4月15日
    台財稅第33041號函及80年8月8日台財稅第800695600號函釋
    在案。上揭財政部函釋與法律規定意旨，尚無違背，稅捐稽
    徵機關辦理相關案件，自得適用之。
三、本件原告經營其他布疋、衣著及服飾品零售業，90年度營利
    事業所得稅結算申報，原列報營業收入淨額46,262,941元及
    全年所得額虧損24,829,106元，重行核定營業收入淨額50,6
    69,825元，又以漏報營業收入按該業（行業標準代號：5349
     -99）同業利潤標準毛利率23﹪核算漏報部分之營業毛利
    1,013,583 元，重行核定全年所得額虧損23,815,523元，並
    就短漏之所得額1,013,583 元依當年度適用稅率計算之金額
    243,3 95元處0.5 倍罰鍰121,600 元（計至百元止）。原告
    不服，循序起訴意旨略以：原告90年度業已虧損，被告機關
    依同業利潤標準核算漏報部分之營業毛利1,013,583 元，依
    當年度稅率計算金額處0.5 倍罰鍰121,600 元，因全年所得
    額為虧損，請准予撤銷罰鍰云云，資為爭議。
四、查上揭所得稅法第110條規定申報不實之處罰，係以漏報所
    得額為已足，並非以生漏稅額為必要條件。又原告同一漏稅
    事實，分別涉嫌逃漏營業稅及營利事業所得稅，有關營業稅
    部分，業經本院95年訴字第04333號判決駁回，原告未提起
    上訴而告確定在案，有本院95年訴字第04333 號判決附本院
    卷內可佐。是被告機關按營業稅行政訴訟確定漏報營業收入
    之事實，復因被告成本無法勾稽，乃就系爭漏報營業收入部
    分，依所得稅法第83條第1 項規定之同業利潤標準核算漏報
    部分之所得額1,013,583 元，雖加計短漏之所得額後仍虧損
    而無應納稅額，然依首揭所得稅法規定及參照上揭財政部67
    年5 月15日台財稅第33186 號函意旨，仍應就短漏之所得額
    依照所得稅法第110 條規定之倍數計罰，原告訴稱全年所得
    額為虧損，請准予撤銷罰鍰，自無可採。是被告機關就短漏
    之所得額1,013,583 元依當年度適用稅率計算之漏稅額243,
    395 元處0.5 倍罰鍰121,600 元（計至百元止），復查決定
    及訴願決定遞予維持，亦無不合。原告訴請撤銷，為無理由
    ，應予駁回。又本件係適用簡易訴訟程序，爰不經言詞辯論
    逕為判決。
五、據上論結，本件原告之訴為無理由，爰依行政訴訟法第233
    條第1項、第98條第1項前段，判決如主文。
中    華    民    國    97    年    10    月    9     日
              台北高等行政法院第六庭
                              法  官  許瑞助
上為正本係照原本作成。
本件以訴訟事件所涉及之法律見解具有原則性者為限，始得於本
判決送達後20日內向本院提出上訴狀並表明上訴理由，如已於本
判決宣示後送達前提起上訴者，應於判決送達後20日內補具上訴
理由（均按他造人數附繕本），且經最高行政法院許可後方得上
訴。
中    華    民    國    97    年    10    月    9     日
                              書記官  吳芳靜


司法院資訊處製作；財團法人民間司法改革基金會備份。
